臺灣基隆地方法院民事簡易判決
111年度基簡字第635號
原      告  余映瑢  
被      告  邱芬蘭  

上列當事人間請求遷讓房屋等事件，本院於民國111年8月18日言
詞辯論終結，判決如下：
    主      文
被告應將門牌號碼基隆市○○區○○路○○○○○號四樓房屋遷讓返還原
告。
被告應給付原告新臺幣肆萬伍仟伍佰元，及自民國一百一十一年
七月二十八日起至清償日止，按週年利率百分之五計算之利息。
被告應自民國一百一十一年七月二日起至遷讓返還第一項房屋之
日止，按月給付原告新臺幣陸仟伍佰元。
訴訟費用新臺幣玖仟零參拾元由被告負擔。
本判決第一項、第二項得假執行；但被告如各以新臺幣壹拾伍萬
陸仟元、新臺幣肆萬伍仟伍佰元預供擔保，得免為假執行。
本判決第三項於每月屆期後得假執行；但被告如以已到期金額之
全額預供擔保，得免為假執行。
    事實及理由
一、原告主張：被告於民國107年7月1日與原告簽訂住宅租賃契
    約（下稱系爭租約），向原告承租門牌號碼基隆市○○區○○路
    000○0號4樓房屋（下稱系爭房屋），約定租期自107年7月1
    日起至111年7月1日止，應於每月5日給付租金新臺幣（下同
    ）6,500元。被告自110年11月起即未繳納租金，僅於111年4
    月繳了一次，於租約到期前積欠7個月租金共4萬5,500元（
    計算式:：7×6,500＝45,500），且系爭租約已於111年7月1日
    到期，被告尚有大量私人物品留置系爭房屋內，未依約返還
    系爭房屋，即屬無權占有，並因占有使用系爭房屋受有相當
    於租金之利益，致原告受有損害，為此依民法第455條、第7
    67條、第421條規定，請求被告遷讓返還系爭房屋、給付欠
    租及加計法定遲延利息，且應返還自111年7月2日起至遷讓
    返還系爭房屋之日止，所受系爭房屋之利益6,500元等語。
    並聲明：如主文第1項至第3項所示。
二、被告抗辯略以：不爭執積欠租金45,500元，但被告有持續與
    原告聯絡溝通，因無法搬遷物品，有請原告打包搬至1樓或
    寄放於里長，並於111年6月20幾號將鑰匙託付鄰居交由里長
    轉交給原告，然里長拒收，鄰居又將鑰匙交給第四分局，警
    察也有打電話給原告等語。並答辯聲明：原告之訴駁回。
三、承租人應依約定日期，支付租金；租賃定有期限者，其租賃
    關係，於期限屆滿時消滅；承租人於租賃關係終止後，應返
    還租賃物，民法第439條前段、第450條第1項，第455條前段
    分別定有明文。又無法律上之原因而受利益，致他人受損害
    者，應返還其利益。雖有法律上之原因，而其後已不存在者
    ，亦同。民法第179條亦定有明文。無權占有他人房屋，可
    能獲得相當於租金之利益，為社會通常之觀念（參照最高法
    院61年台上字第1695號判例意旨）。經查：
　㈠原告主張之上開事實，已有提出建物登記第一類登記謄本、
    系爭租約等件影本為證，且為被告所不爭執，足堪信為真實
    。
　㈡系爭租約已於111年7月1日屆滿，被告即應於租期屆滿時返還
    租賃物，被告未將鑰匙交付原告，且有大量私人物品留置系
    爭房屋內，已妨礙原告對於系爭房屋之使用收益，自屬無權
    占有。被告雖辯稱已交還鑰匙，為原告所否認，被告自承係
    交由鄰居送至第四分局保管，此非兩造合意之方式，被告又
    未清空房屋或拋棄屋內物品之所有權，應認系爭房屋仍在被
    告之實力支配，原告請求被告返還系爭房屋及租金4萬5,000
    元，自屬有據。
  ㈢被告於111年7月1日系爭租約終止後，無正當權源仍繼續占有
    系爭房屋，即屬無法律上原因而受有利益，致原告受有相當
    租金之損害。本院審酌系爭房屋原租約約定每月租金為6,50
    0元，應為市場機制合理之價額，被告使用系爭房屋既已有
    租金之約定，且被告無權占用系爭房屋所受免繳租金之利益
    ，致原告受有無法使用系爭房屋之損害，所應返還予原告者
    即為免繳租金之利益，故以原約定之租金6,500元，作為本
    件不當得利損害金之計算基準，尚屬允當，故被告應自111
    年7月2日起至遷讓返還系爭房屋之日止，按月給付原告6,50
    0元相當於租金之不當得利。　　　
四、從而，原告依租賃契約、所有物返請求權及不當得利之法律
    關係，請求被告遷讓返還系爭房屋及給付租金4萬5,500元，
    及自起訴狀繕本送達翌日即111年7月28日起至清償日止，按
    週年利率5%計算之利息，並自111年7月2日起至遷讓返還系
    爭房屋之日止，按月給付原告6,500元，為有理由，應予准
    許。
五、本件係民事訴訟法第427條第2項第1款因建築物定期租賃關
    係所生之爭執涉訟，本院為被告敗訴判決，應依職權宣告假
    執行。又本院斟酌本件係適用簡易訴訟程序之案件，僅能上
    訴至第二審，參考各級法院辦案期限實施要點，第二審簡易
    程序審判案件之辦案期限為2年，以此推估，本判決第1項因
    被告免為假執行致原告假執行延宕之期間應為2年，因此原
    告延後2年使用收益系爭房屋所受之損害，應為上開期間之
    租金合計15萬6,000元（計算式：24×6,500＝156,000），且
    原告因被告就本判決第3項免為假執行所受之損害，即為原
    告屆期所得受償之金額，爰職權宣告被告為原告提供相當之
    擔保，得免為假執行。
六、本件第一審裁判費為9,030元，此外核無其他費用之支出，
    依職權確定訴訟費用額，並應由被告負擔。
七、據上論結，本件原告之訴為有理由，依民事訴訟法第436條
    第2項、第78條、第87條第1項、第389條第1項第3款、第392
    條第2項，判決如主文。
中　　華　　民　　國　　111 　年　　9 　　月　　1 　　日
                  基隆簡易庭法　官　陳湘琳　　　　　
以上正本係照原本作成。
對於本件判決如有不服，應於收受送達後20日內向本院提出上訴
書狀，上訴於本院合議庭，並按他造當事人之人數附具繕本。如
委任律師提起上訴者，應一併繳納上訴審裁判費。 
中　　華　　民　　國　　111 　年　　9 　　月　　1 　　日
                            書記官　陳柏宏